【裁判字號】    95,上訴,10
【裁判日期】    950209
【裁判案由】    公共危險
【裁判全文】
臺灣高等法院臺南分院刑事判決          95年度上訴字第10號
    上  訴  人
    即  被  告  甲○○
    指定辯護人  本院公設辯護人  乙○○
上列上訴人因公共危險案件，不服臺灣雲林地方法院94年度訴字
第652號中華民國94年11月29日第一審判決（起訴案號：臺灣雲
林地方法院檢察署94年度偵字第3277號），提起上訴，本院判決
如下：
    主  文
上訴駁回。
    事  實
一、甲○○與陳來有係母子關係，陳來有係址設雲林縣西螺鎮○
    ○路160巷4號報恩寺之信徒，平時常至該寺擔任義工，報恩
    寺之1樓為磚造水泥瓦（鐵皮）屋頂，並以鐵皮搭蓋2樓之結
    構建築，1樓除有供奉神明之大殿外，尚有廚房、餐廳及客
    房4間，2樓為佛殿、客房、倉庫及廁所，平日由圓淨師父及
    出家眾楊秀麗住居使用，與其相鄰之雲林縣西螺鎮○○路16
    0巷6號，為簡通水、左惠蘭等人居住使用，與報恩寺均為現
    供人使用之住宅。
二、甲○○於民國94年6月29日下午1時30分許，前往報恩寺向陳
    來有索討因修車向銀行申請之貸款，經陳來有拒絕而發生爭
    執，致心生不滿，竟揚言：如不給錢就要放火燒報恩寺等語
    ，陳來有及在場聽聞之楊秀麗均不以為意，詎甲○○明知報
    恩寺係有人居住且其他房屋與之相鄰，如放火燃燒，勢必延
    燒相鄰之房屋，竟仍基於放火燒燬前開現供人使用之住宅之
    犯意，先騎乘車號WGO-731號之機車返回住處拿取塑膠汽油
    桶1個，持該汽油桶前往鄰近之「順歷加油站」，購買新台
    幣（下同）2百元之92無鉛汽油，於同日下午1時50分許，再
    騎乘該機車返回報恩寺，旋即持該汽油桶朝報恩寺大殿內潑
    灑，經陳來有、楊秀麗及信徒楊黃金貴合力制止而未成，甲
    ○○再衝入大殿西南側以其所有之打火機點火引燃前開已潑
    灑於大廳地板上之汽油，因該寺大殿內置有經書、蠟燭、燈
    油等易燃物，致火勢迅速蔓延，在場之陳來有、楊黃金貴因
    閃避不及，均遭大火灼傷，陳來有受有雙腳燒傷、楊黃金貴
    受有手腳燒傷之傷害（傷害部分均未據告訴）。甲○○見狀
    心生悔意，於同日下午1時54分許撥打119勤務中心報警處理
    。雲林縣消防局據報於同日下午2時許到達後，於同日下午3
    時30分許將火勢撲滅，然仍因該火勢導致報恩寺南側鐵皮烤
    漆浪板、鐵架燒損彎曲變形，屋頂前段鐵皮烤漆浪板變色燒
    損、彎曲塌陷，屋頂中間段水泥瓦燒穿掉落，2樓客房及1樓
    餐廳天花板有燒失碳化之情形，大殿通往餐廳出入口之鋁門
    燒熔，已使報恩寺達喪失供人居住使用效能之程度，而報恩
    寺1樓放置之桌椅、鐵櫃、經書、蠟燭、線香等均遭燒毀，
    停放於報恩寺之車牌號碼UJ8-022號、UTC-597號、J59-488
    號、WGO-731號機車、6282-JZ號自小客車亦遭燒損，火勢並
    延燒至西側隔鄰之雲林縣西螺鎮○○路160巷6號之住宅，致
    該屋東側部分留有遭受火、熱波、煙燻痕跡，惟尚未達喪失
    供人居住使用效能之程度。嗣甲○○於有偵查犯罪職務之公
    務員尚未發覺其犯罪前，於同日下午4時40分許，在其舅舅
    陪同下，前往雲林縣警察局西螺分局西螺派出所向員警自首
    ，而接受裁判，並提出其所有供犯罪所用之打火機1個，始
    查知上情。
三、案經雲林縣警察局西螺分局報告臺灣雲林地方法院檢察署檢
    察官偵查起訴。
    理  由
一、訊據上訴人即被告甲○○對上開事實，迭據其在警訊、偵查
    、原審及本院審理時，坦承不諱（詳警卷第1頁至第3頁、偵
    查卷第63頁至第65頁、原審卷第23頁、第52頁至第59頁、本
    院95年1月12日筆錄)，核與在場目睹之證人陳來有、楊秀麗
    、楊黃金貴於警訊及偵查中證述之情節相符（詳警卷第4頁
    至第6頁、第9頁至第13頁、偵查卷第63頁)，並有現場照片8
    張及被告所有供本件放火所用之打火機1個在卷可按（警卷
    第18頁至第21頁）。而雲林縣消防局派員前往勘查火災原因
    調查時，依據火災現場概況、燃燒後之狀況、火流延燒方向
    及火災發生當時在場之搶救人員、雲林縣西螺鎮○○路160
    巷6號住戶簡通水、左惠蘭，及火災發生時在場之陳來有、
    楊秀麗、被告等人所述，研判起火戶為址設雲林縣西螺鎮○
    ○路160巷4號之報恩寺，而起火點係在報恩寺之大殿西南側
    附近。再依據起火處使用情形，可排除以電器用品或電源線
    因短路或其他因素所引起火災之可能性，起火處附近經清理
    後，未發現足以引起自燃之化學物品殘存，或微小火源相關
    痕跡，故亦可排除以自燃或遭人不慎遺留或掉落火種（含菸
    蒂）引起火災之可能性，本件起火原因應係被告甲○○縱火
    （潑灑促燃劑並點火引燃）而引發火災，復有該局前開火災
    原因調查報告書1份在卷（附於偵卷第5頁至第55頁）可參。
二、查被告放火之地點即報恩寺，為磚造水泥瓦（鐵皮）屋頂，
    並以鐵皮搭蓋2樓之結構建築，1樓隔局有：大殿、4張房間
    、餐廳、廚房及浴廁等，2樓隔局有：佛殿、2間客（禪）房
    、房間、倉庫及廁所，平日由圓淨師父及出家眾楊秀麗住居
    使用火災發生時供作寺廟用途；與報恩寺相鄰之雲林縣西螺
    鎮○○路160巷6號係地上1層磚造水泥瓦屋頂結構建築，西
    、南及北側面臨道路，東側與新興路160巷4號相鄰，火災發
    生時供作一般住家用途，有雲林縣消防局94年7月25日之火
    災原因調查報告書、雲林縣西螺鎮○○路160巷6號住戶簡通
    水、左惠蘭之談話筆錄，及相關照片在卷可證（詳偵卷第12
    頁、第23頁至第26頁、第36頁、笫37頁），此外，經證人即
    報恩寺之常駐師父楊秀麗於偵查中證稱：「我是報恩寺之常
    駐師父，報恩寺是二層樓的鐵皮屋，當時尚有一位圓淨師父
    也在」、「圓淨師父與我是住在編號一及二的房間，編號三
    是住持來時住的房間」等語；證人即報恩寺之義工楊黃金貴
    於偵查中證稱：「報恩寺有二位師父住」等語；復參以報恩
    寺之內部擺設、隔局，足認報恩寺及雲林縣西螺鎮○○路16
    0巷6號房屋，均為現供人使用之住宅。
三、報恩寺經被告放火後，其南側鐵皮烤漆浪板、鐵架燒損彎曲
    變形，屋頂前段鐵皮烤漆浪板變色燒損、彎曲塌陷，屋頂中
    間段水泥瓦燒穿掉落，2樓客房及1樓餐廳天花板有燒失碳化
    之情形，大殿通往餐廳出入口之鋁門燒熔；寺內所放置之傢
    俱、物品，包括桌椅、鐵櫃、經書、蠟燭、線香均遭燒燬，
    停放該寺之車牌號碼UJ8-022號、UTC-597號、J59-488號、
    WGO-731號機車、6282-JZ號自小客車等，亦均燒損；與報恩
    寺相鄰之雲林縣西螺鎮○○路160巷6號住宅，東側外觀留有
    遭受火、熱波及煙燻痕跡等情，有上開火災原因調查報告書
    、現場照片等附卷可稽，是報恩寺經此大火，其主要結構部
    分已遭燒燬，已失去住宅可遮避風雨之主要效用，而與之相
    鄰之雲林縣西螺鎮○○路160巷6號房屋，房屋之主要結構部
    分並未燒燬，其作為住宅居住使用之效能尚未喪失，亦有上
    開火災原因調查報告書及現場照片可供參酌。從而被告之上
    開自白核與事實相符，本件事證明確，被告犯行應可認定，
    應依法論科。
四、核被告所為，係犯刑法第173條第1項之放火燒燬現供人使用
    之住宅罪，被告之放火行為，燒及報恩寺及其相鄰之簡通水
    、左惠蘭居住使用之住宅暨停放於報恩寺之車牌號碼UJ8-02
    2號、UTC-597號、J59-488號、WGO-731號機車、6282-JZ號
    自小客車等，同時侵害多人之財產法益，前者主要結構部分
    已燒燬致失去住宅遮避風雨之主要效用而達於既遂，後者則
    止於未遂階段，惟刑法上之放火罪，其直接被害法益為一般
    社會之公共安全，故被告所為仍僅成立一單純之放火燒燬現
    供人使用住宅既遂罪（最高法院21年上字第391號判例意旨
    參照）。另按刑法第173條第1項放火燒燬現有人使用之住宅
    罪，其直接被害法益，為一般社會之公共安全，雖同時侵害
    私人之財產法益，但仍以保護社會公安法益為重，況放火行
    為原含有毀損性質，而放火燒燬現供人使用之住宅罪，自係
    指供人居住房屋之整體而言，應包括墻垣及該住宅內所有設
    備、傢俱、日常生活上之一切用品。故一個放火行為，若同
    時燒燬住宅與該住宅內所有其他物品，無論該其他物品為他
    人或自己所有，與同時燒燬數犯罪客體者之情形不同，均不
    另成立刑法第175條第1項或第2項放火燒燬住宅以外他人或
    自己所有物罪；又刑法有關放火罪之規定，本含有毀損性質
    在內，放火燒燬住宅以外他人所有物，亦無兼論毀損罪之餘
    地，最高法院79年台上字第1471號、29年上字第2388號分別
    著有判例可資參照。本件被告放火燒燬報恩寺內之傢俱、物
    品及停放於該寺之汽機車等物部分，均不另成立刑法第175
    條第1項、第2項之放火燒燬住宅以外之他人所有物、自己所
    有物罪或同法第354條之毀損罪。被告於有偵查犯罪職務之
    公務員尚未發覺其犯罪前，向雲林縣警察局西螺分局西螺派
    出所自首而接受裁判，並提出其所有供本件放火所用之打火
    機1個，業據雲林縣警察局西螺分局西螺派出所員警王聰富
    於其職務報告中載明（偵卷第75-76頁），已符合自首之規
    定，應依刑法第62條前段之規定減輕其刑，扣案之打火機1
    個，業據被告供認為其所有，且為供犯罪所用之物（原審卷
    第53頁），依刑法第38條第1項第2款之規定，宣告沒收之。
    至燒傷陳來有及楊黃金貴部分，係屬告訴乃論之罪，因均未
    據被害人告訴，本院不予審究，並予敘明。
五、原審審理結果，認被告罪證明確，適用刑法第173 條第1項
    、第62條前段、第38條第1項第2款，並審酌被告僅因向其母
    親陳來有索錢不成，即放火燒燬現供他人使用之住宅，所為
    放火犯行造成之危害甚鉅，並對住宅內住戶之身體、財產安
    全構成嚴重威脅，惟於放火後立即以電話報警，被害人陳來
    有、丙○○、楊秀麗、楊黃金貴等均表示不追究之意，被告
    已與被害人楊黃金貴、丙○○達成和解，並已賠償被害人車
    輛部分之損失，及其犯後坦承犯行、素行良好等一切情狀，
    量處有期徒刑肆年，認事用法俱無不合，量刑亦稱妥適，被
    告上訴意旨認原審未再依刑法第59條酌減其刑，指摘原判決
    不當，惟被告因細故即放火燒燬有人居住之住宅，造成鉅大
    損害，其犯罪之情狀並無可憫恕之處，自不宜適用刑法第59
    條酌減其刑，其上訴並無可取，為無理由，應予駁回。
六、據上論斷，應依刑事訴訟法第368條，判決如主文。
本案經檢察官林炎昇到庭執行職務。
中    華    民    國    95    年    2    月     9     日
                  刑事第五庭    審判長法  官 楊明章
                                      法  官 吳森豐
                                      法  官 戴勝利
以上正本證明與原本無異。
如不服本判決，應於收受本判決後十日內向本院提出上訴書狀。
其未敘述上訴理由者並得於提起上訴後十日內向本院補提理由書
狀（均須按他造當事人之人數附繕本）「切勿逕送上級法院」。
                                      書記官  李珍鳳
中    華    民    國    95    年    2    月     10    日
附錄：本案論罪科刑法條：
刑法第173條：放火燒燬現供人使用之住宅或現有人所在之建築
             物、礦坑、火車、電車或其他供水、陸、空公眾
             運輸之舟、車、航空機者，處無期徒刑或7年以上
             有期徒刑。
             失火燒燬前項之物者，處1年以下有期徒刑、拘役
             或500元以下罰金。第1項之未遂犯罰之。
             預備犯第1項之罪者，處1年以下有期徒刑、拘役
             或300元以下罰金。


司法院資訊處製作；財團法人民間司法改革基金會備份。
